【裁判字號】    89,易,2832
【裁判日期】    891130
【裁判案由】    詐欺
【裁判全文】
臺灣臺中地方法院刑事判決                        八十九年度易字第二八三二號
    公  訴  人  臺灣臺中地方法院檢察署檢察官
    被      告  甲○○
右被告因詐欺案件，經檢察官提起公訴（八十九年調偵字第一五三號），本院判決如
左：
    主  文
甲○○無罪。
    理  由
一、本件公訴意旨略以：被告甲○○意圖為自己不法之所有，明知其無固定工作且生
    性嗜賭，並無支付能力，竟仍隱匿上情，參加告訴人乙○○所召集會期自民國八
    十六年九月十日至八十八年八月十日，會員連會首計二十四人，每人每會新台幣
    （下同）二萬元，每月十日在台中市○○街二三八號七樓之一開標之互助會，致
    告訴人不疑有他允其入會，並於八十六年十二月十日第三會被告得標後，如數交
    付會款三十七萬一千二百元，迨被告所簽發充抵死會會款之本票無一兌現，且未
    告知告訴人即遷離台中市○○街一七一巷一之一號二樓原租住處，返回嘉義縣六
    腳鄉蒜頭村蒜頭七十四之一號居住，避不見面，致告訴人遍尋無著，求償無門，
    始知受騙，因認被告涉犯有刑法第三百三十九條第一項詐欺取財罪嫌等語。
二、按犯罪事實應依證據認定之，無證據不得推定其犯罪事實，刑事訴訟法第一百五
    十四條定有明文。復按告訴人之指訴，係以使被告受刑事訴追為目的，是其陳述
    是否與事實相符，仍應調查其他證據以資審認。又按刑法第三百三十九條第一項
    詐欺罪之成立，以意圖為自己或第三人不法所有，以詐術使人將本人或第三人之
    物交付為要件。所謂以詐術使人交付，必須被詐欺人因其詐術而陷於錯誤，若其
    所用方法，不能認為詐術，亦不致使人陷於錯誤，即不構成該罪，最高法院分別
    著有五十二年度臺上字第一三○○號及四十六年度臺上字第二六○號判例甚明。
    是以債務人於債之關係成立後，如有債務不履行之情形，在一般社會經驗上可能
    之原因甚多，縱令出於惡意而有遲延給付或不為給付之情事，苟無足以証明其債
    之關係發生時自始故意藉此從事財產犯罪之積極証據，根據刑事訴訟法第一百五
    十四條之規定，仍不得僅以債信違反之客觀事態，推定債務人自始有詐欺取財之
    犯意。
三、本件公訴人認被告涉犯有刑法第三百三十九條第一項詐欺取財罪嫌，無非係以告
    訴人之指訴，及被告始終未與告訴人洽談民事和解，出入猶以賓士車代步，抵充
    死會會款之本票亦無一兌現，另有卷附互助會單、本票影本、汽車資料查詢表等
    為論據。訊據被告堅決否認有何右揭詐欺取財之犯行，辯稱：伊於得標後仍有續
    繳納五會死會會款，後因生意失敗致經濟困難，才無力繼續繳會款，但目前伊已
    與乙○○達成和解，伊願分期償還債務等語。經查：本件係被告與該會會員劉紹
    成共同標取第三、四會之會款，被告於標得第四會之會款後仍續繳五次死會會款
    等節，業據被告於本院審理時供承在卷，亦為告訴人所不否認，堪予採憑。衡情
    倘被告於標取會款之時即有詐欺取財之不法所有意圖，豈有於標得會款後仍繼續
    繳納五次死會會款之理？再者，被告已於八十九年十一月十六日與告訴人達成和
    解，同意分期償還告訴人，並已於和解當天償還告訴人一萬元現金等節，業據告
    訴人於本院審理時陳稱在卷，並有告訴人所提出之和解書一份附卷可稽。衡諸被
    告於標得第四會後仍續繳五次死會會款，事後迭不否認有積欠告訴人本件會款，
    目前且已與告訴人達成和解，同意分期償還等節，自難認被告於向告訴人標取會
    款之初，即有何不法所有之意圖及施用詐術之情事。是被告所辯，尚堪採信。縱
    被告未依約定繳納會款，仍屬民事糾葛，應另循民事程序解決，併此敘明。故綜
    上各情，並參以前揭說明，被告所為要與詐欺取財罪之構成要件有間，自難遽以
    該罪相繩。此外，本院復查無其他積極證據，足資證明被告確有如公訴人所指之
    犯行，被告之犯罪不能證明，應為無罪之諭知。
據上論斷，應依刑事訴訴法三百零一條第一項前段，判決如主文。
本案經檢察官林樹蘭到庭執行職務
中      華      民      國     八十九     年    十一    月    三十      日
                                    臺灣臺中地方法院刑事第六庭
                                        法  官  許  秀  芬
右正本證明與原本無異。
如不服本判決，應於判決送達後十日內向本院提起上訴狀（須附繕本），上訴於台灣
高等法院台中分院。
                                        書記官
中      華      民      國     八十九     年    十一    月    三十      日


司法院資訊處製作；財團法人民間司法改革基金會備份。
